臺灣基隆地方法院交通事件裁定　　　　 96年度交聲字第401號
原處分機關　　交通部公路總局臺北區監理所基隆監理站
異　議　人
即受處分人　　甲○○
上列異議人因違反道路交通管理處罰條例案件，對於交通部公路
總局臺北區監理所基隆監理站96 年8月24日所為之處分（原處分
案號：基監字第裁42-ZAQ016576號、基監字第裁42-ZAQ017448號
、基監字第裁42-ZAQ017024號、基監字第裁42-ZAQ017005號、基
監字第裁42-ZAQ016986號、基監字第裁42-ZAP004926號、基監字
第裁42-ZAQ016854號、基監字第裁42-ZAQ016790號、基監字第裁
42-ZAP004885號），聲明異議，本院裁定如下：
    主  文
異議駁回
    理  由
一、原處分意旨略以：受處分人即異議人（下稱異議人）甲○○
    駕駛劉阿宗所有車牌號碼DW-8170 號自小客車，分別於民
    國（下同）96年2月1日17時49分，行經國道一號泰山收費站
    南下第11車道，96年2月2日17時11分行經國道一號汐止收
    費站北上第6車道96年2月8日6時58分行經泰山收費站北上
    第10車道96年2月9日17時31分行經國道一號泰山收費站南
    下第11車道96年2 月10日10時29分行經國道一號汐止收費
    站第6車道96年2月12日17時41分行經國道一號泰山收費站
    南下第11車道96年2月13日6時52分行經國道一號泰山收費
    站北上第10車道96年2 月13日17時35分行經國道一號泰山
    收費站南下第11車道96年2月28日7時12分行經國道一號泰
    山收費站北上第10車道，均未依規定繳費，經遠通公司製作
    補繳通行費及作業處理費通知單予車主劉阿宗後，仍未按規
    定於期限內繳費，分經內政部警政署國道公路警察局第一警
    察隊泰山分隊警員及內政部警政署國道公路警察局第一警察
    隊汐止分隊警員（原舉發單位）以異議人所有之上揭車輛有
    違反道路交通管理處罰條例（下稱同條例）第27條1 項規定
    之行為而掣單舉發（公警局交字第ZAQ16576號、第ZAQ01744
    8號、第ZAQ017024號、第ZAQ017005號、第ZAQ016986號、第
    ZAP004926號、第ZAQ016854號、第ZAQ016790號、第ZAP0048
    85號）。嗣異議人不服舉發，向原處分機關提出申訴，經原
    處分機關函請舉發單位調查結果，仍認異議人有上揭違規之
    行為，於96年8月24日爰依道路交通管理處罰條例第27條第1
    項及違反道路交通管理事件統一裁罰基準及處理細則第43、
    第44及第67條之規定，各裁處罰鍰新臺幣（下同）3000元，
    於法應無不合等語。
二、異議意旨略以：伊駕駛車主劉阿宗所有之車牌號碼 DW-8170
    號自小客車，分別於96年2月1日17時49分，行經國道一號
    泰山收費站南下第11車道，96年2月2日17時11分行經國道
    一號汐止收費站北上第6車道96年2月8日6時58分行經泰山
    收費站北上第10車道96年2月9日17時31分行經國道一號泰
    山收費站南下第11車道96 年2月10日10時29分行經國道一
    號汐止收費站第6車道96年2月12日17時41分行經國道一號
    泰山收費站南下第11車道96年2月13日6時52分行經國道一
    號泰山收費站北上第10車道96年2 月13日17時35分行經國
    道一號泰山收費站南下第11車道96年2月28日7時12分行經
    國道一號泰經國道一號泰山收費站南下第11車道，因ETC 電
    子收費因卡片問題致未完成扣款一事，伊非刻意不繳罰款，
    而是車主劉阿宗收到補繳通知書時，因車主年紀已大未受過
    教育不識字，當收到ETC 帳單時有拿至便利商店繳納，但是
    有二家便利商店職員都說不用繳納，故未辦理繳款動作，致
    遲繳過路費。另ETC 補繳通知單很難讓人知道需儘速繳款之
    單據，致誤為係業已繳費之收據，併檢附ETC通知補繳單1張
    為證，請求降低裁罰云云。
三、按道路交通管理處罰條例第85條第1 項規定受舉發違反道路
    交通管理事件之受處罰人，認為受舉發之違規行為應歸責他
    人者，應於舉發違反道路交通管理事件通知單應到案日期前
    ，檢附相關證據及應歸責人相關證明文件，向處罰機關告知
    應歸責人，處罰機關即應另行通知應歸責人到案依法處理。
    逾期未依規定辦理者，仍依本條例各該違反條款規定處罰；
    至於逾越應到案日期，汽車所有人始向處罰機關告知應歸責
    人者，為維護當事人之權益，於裁決機關為裁決前，裁決機
    關仍應受理當事人之舉證或陳述案件，交通部78年1 月16日
    交路（78）第00527 號函資可參照。本件異議人即受處分人
    甲○○駕駛車主劉阿宗所有之車號DW-8170 號自小客車，分
    別於96年2月1日17時49分，行經國道一號泰山收費站南下
    第11車道，96年2月2日17時11分行經國道一號汐止收費站
    北上第6車道96年2月8日6時58分行經泰山收費站北上第10
    車道96年2 月9日17時31 分行經國道一號泰山收費站南下
    第11車道96年2 月10日10時29分行經國道一號汐止收費站
    第6車道96年2月12日17時41分行經國道一號泰山收費站南
    下第11車道96年2月13日6時52分行經國道一號泰山收費站
    北上第10車道96年2 月13日17時35分行經國道一號泰山收
    費站南下第11車道96年2月28日7時12分行經國道一號泰經
    國道一號泰山收費站南下第11車道，因「汽車行駛於應繳費
    之公路不依規定繳費」等事實，先經遠通電收股份有限公司
    寄發上揭所列事實之通知費補繳單，並於96年3 月26日送達
    車主劉阿宗，而其補繳期限終止日為同年4 月10日，惟仍未
    依規定繳費，嗣經內政部警政署國道公路警察局第一警察隊
    泰山分隊及汐止分隊依採證照片逕行舉發，並掣開舉發違反
    道路交通管理事件通知單（以下簡稱舉發通知單）等情，有
    內政部國道公路警察局公警局交字第ZAQ16576號、第ZAQ017
    448號、第ZAQ017024 號、第ZAQ017005號、第ZAQ01 6986號
    、第ZAP004926號、第ZAQ016854號、第ZAQ016790號、第ZAP
    004885號舉發通知單，後車主劉阿宗以上揭所列違規事實之
    行為人係本件異議人甲○○，於96年8 月24日向原處分機關
    告知應歸責人係異議人，其告知日期雖逾上列舉發通知單之
    應到案日期，惟原處分機關尚未就該等舉發通知單作出任何
    裁決，依交通部78年1 月16日交路（78）第000527號函所揭
    意旨，汽車所有人劉阿宗就違規事件應歸責人之告知，即生
    合法告知之效力，故原處分機關分就上揭違規事實另於同日
    製發基監字第裁42-ZAQ016576號、第裁42-ZAQ017448號、第
    裁42-ZAQ017024號、第裁42-ZAQ017005號、第裁42-ZAQ0169
    86號、第裁42-ZAP004926號、第裁42-ZAQ016854號、第裁42
    -ZAQ016790號、第裁42-ZAP004885號違反交通管理事件裁決
    書予本件異議人甲○○，於法有據，合先陳明。
四、次按汽車行駛於應繳費之公路、橋樑、隧道或輪渡，不依規
    定繳費者，處汽車所有人或駕駛人新台幣3,000元以上6,000
    元以下罰鍰，並追繳欠費，道路交通管理處罰條例第27條1
    項定有明文。又交通部臺灣區○道○○○路局為辦理電子收
    費申裝及欠費追繳作業，依據公路通行費徵收管理辦法相關
    規定訂定交通部臺灣區○道○○○路局電子收費申裝及欠費
    追繳作業注意事項用路人所持之車內設備單元及高速公路電
    子收費票證，不符規定或持用偽造、變造或經驗證不符者，
    或因人為因素導致車內設備單元無法正常扣款收費時，依不
    照章繳費之規定處理；依本辦法第15條，用路人不依規定繳
    費者，營運單位應依用路人不同之欠費行為，依本局查明之
    車籍資料，製發「補繳通行費及作業處理費通知單」，追繳
    通行費並加收作業處理費用；用路人應於通知單所列之繳費
    期限內完成補繳程式，逾期未繳納則移送相關警察單位依法
    處理，交通部臺灣區○道○○○路局電子收費申裝及欠費追
    繳作業注意事項第1條、第9條、第13條、第18條、第17條第
    3項亦分別定有明文。至於注意事項第17條第3項中所稱「依
    法處理」者，衡諸該種違規行為之態樣、特性，係指相關警
    察單位依道路交通管理處罰條例道路交通管理處罰條例第7
    條之2第1項、第4項以逕行舉發之方式行之。
五、經查：
    本件異議人甲○○對於上述9 次時、地確有經過收費站之事
    不爭執，此有上揭所列原舉發單位通知單各1 紙暨其採證相
    片各1幀、原處分機關裁決書各1紙、逕行舉發歸責駕駛人申
    請書9紙及交通部臺灣區○道○○○路局泰山收費站96年8月
    9 日高泰業字第0960001929號函及交通部臺灣區○道○○○
    路局汐止收費站96年8 月16日高汐稽字第0960001475號函各
    1 紙在卷可稽，惟於異議狀中辯稱伊於上揭時間行經上揭地
    點時，因ETC 電子收費卡片故障致未完成扣款云云，然查原
    舉發通知單上違規事實欄中附記本件無卡片或其他問題致未
    完成扣款，復以異議人更無提出其他足以認定如其所稱卡片
    生有故障致未能完成之證據，且ETC 卡片故障更非得據之為
    不依規定繳費之理由；另異議狀中異議人主張因車主劉阿宗
    年紀已大未受教育，故不識字，當收到ETC 帳單時有拿至便
    利商店繳納，但是有2 家人員都說不用繳納，故未辦理繳款
    動作，致遲繳過路費，另ETC 補繳通知單很難讓人知道需儘
    速繳款之單據，致誤為係業已繳費之收據，並檢附遠通電收
    補繳單1張及遠通電收繳款完成單3張為證云云。然查異議人
    檢附之遠通電收補繳單，其係遠通電收股份有限公司96年3
    月13日號碼SW00000000 號追繳作業處理費之統一發票影本1
    紙，要非如異議人所辯稱係無法看出須繳費，便利商店說不
    用繳之遠通電收補繳單，且營運單位就用路人未依章繳費之
    行為，依交通部臺灣區○道○○○路局電子收費申裝及欠費
    追繳作業注意事項第13條第1 項規定用路人不依規定繳費者
    ，營運單位應依用路人不同之欠費行為，依本局查明之車籍
    資料，製發「補繳通行費及作業處理費通知單」，追繳通行
    費並加收作業處理費用，而非以如異議人所檢附並辯稱難令
    人辨之須儘速加以繳費之統一發票之格式進行追繳，故異議
    人之主張自難認其為有理由，應予駁回。
六、據上論斷，應依道路交通案件處理辦法第19條，裁定如主文
    。
中　　華　　民　　國　　96　　年　　10　　月　　31　　日
                  交通法庭法    官  齊  潔
以上正本證明與原本無異。
對於本件裁定如有不服，應於送達後5日內， 向本院提出抗告書
狀，敘述抗告之理由，抗告於臺灣高等法院。
中　　華　　民　　國　　96　　年　　10　　月　　31　　日
                          書 記 官  王月娥
